【裁判字號】    92,訴,891
【裁判日期】    920813
【裁判案由】    偽造貨幣
【裁判全文】
臺灣桃園地方法院刑事判決                          九十二年度訴字第八九一號
    公  訴  人  臺灣桃園地方法院檢察署檢察官
    被      告  甲○○
    選任辯護人  何啟熏律師
右列被告因偽造貨幣案件，經檢察官提起公訴（九十二年度偵字第七六四六號 ），
本院判決如左：
    主  文
甲○○無罪。
    理  由
一、公訴意旨略稱：
    被告甲○○意圖供行使之用，於民國九十二年二月間，在高雄市○○路某處，自
    年籍不詳綽號「阿呆」之成年男子處，收集編號EM755691EU之千元偽鈔一張。嗣
    於九十二年四月十八日凌晨二時許，經警在桃園縣桃園市○○路與民族路口臨檢
    查獲偽造千元紙鈔一張及毒品K他命五瓶等物。案經桃園縣政府警察局桃園分局
    報請偵辦，因認被告甲○○所為，係犯刑法第一百九十六條第一項後段之罪嫌云
    云。
二、按犯罪事實應依證據認定之，無證據不得推定其犯罪事實，又不能證明被告犯罪
    者，應諭知無罪之判決，刑事訴訟法第一百五十四條、第三百零一條第一項定有
    明文。刑事訴訟法上所謂認定犯罪事實之證據，係指足以認定被告確有犯罪行為
    之積極證據而言，如未能發現相當證據或證據不足以證明，自不能以推測或擬制
    之方法，以為裁判基礎，最高法院二十九年上字第三一０五號及四十年台上字第
    八十六號分別著有判例；又認定不利於被告之事實，須依積極證據，苟積極證據
    不足為不利被告之認定時，即應為有利於被告之認定，更不必有何有利之證據，
    最高法院三十年上字第八一六號判例參照。另按在訴訟上用以證明事實之證據，
    須於通常一般之人均不致於有所懷疑，而得確信其為真實之程度者，始得據以為
    有罪之認定，倘其證明尚未達到此一程度，而有合理之懷疑性存在，致使無從為
    有罪之確信時，即應為無罪之判決（最高法院七十六年台上字第四九八六號判例
    意旨參照）。次按刑法第一百九十六條第一項後段之意圖供行使之用而收集偽造
    通用紙幣罪之構成，須以行為人意圖供行使之用而收集為要件，而行為人是否意
    圖供行使之用，依前開實務見解，除有行為人自白其犯意之場合，自須以具有嚴
    格證明資料具有證據能力之積極證據始足以證明行為人內心之犯意，而不得以猜
    測、模糊不清等不具證據能力之證據遽以作為判斷之依據，合先說明。
三、訊據被告甲○○固坦承於右揭時地，自綽號阿呆之男子處取得千元偽鈔一張之事
    實，惟辯稱：伊不知道阿呆為什麼要拿偽鈔給伊，係另一友人託阿呆還伊六千元
    ，伊點數時發覺有一張偽鈔，然阿呆已騎機車離去，而無從換回，伊雖然知道是
    偽鈔，但因為覺得好玩就把它折起來放在皮夾裡，並無意使用等語。經查，被告
    於上開時地，為桃園縣政府警察局桃園分局員警臨檢查獲偽造千元紙幣一張之事
    實，有刑事案件報告書及扣押物品清單各一張在卷，及上開物品扣案可資佐證。
    又上開扣案千元紙幣確係偽鈔之事實，亦有中央銀行發行局鑑驗函一紙在卷可按
    。而被告所持有之偽鈔既非有意收集而來，又僅有一張，其因未生疑心收下暫存
    非無可能，其持有之初不知為偽鈔，持有之後又歷時數月未曾提出行使，故所辯
    無行使之意圖，尚非不可採。而公訴人認被告犯罪無非以：被告坦承明知自綽號
    阿呆之男子處所取得之千元紙鈔一張係偽造一節。是被告於取得上開千元偽鈔之
    初，若無意行使，當不可能明知為偽鈔尚妥為收藏，歷時數月始終未丟棄為其唯
    一之論據。惟查縱被告明知為偽鈔尚妥為收藏，歷時數月始終未丟棄屬實，本件
    亦無從為被告有意圖供行使之用之明証，反因其歷時數月未使用，或可認其未有
    行使之意圖，此部分之証據，非屬具有嚴格證明資料具有證據能力之積極證據，
    無從僅憑公訴意旨所述上開論據，即認被告有公訴人所指之收集偽造通用紙幣之
    行為。此外又查無其他積極證據，足認被告有意圖供行使之用而收集偽造通用紙
    幣之行為，是被告犯罪自屬不能証明，應為無罪之諭知。
四、按違禁物係指法令禁止持有之物而言，刑法上之偽造貨幣罪章並無處罰持有偽造
    新臺幣之罪，偽造之新臺幣自非違禁物。而依刑法第二百條沒收之偽造紙幣，以
    構成同法分則第十二章所定各罪之偽造紙幣為限，否則該偽造之紙幣即不得適用
    該條沒收之（最高法院三十年上字第二○一四號判例參照）。本件被告被訴意圖
    供行使之用，而收集偽造之新臺幣罪，既已諭知無罪，依照首揭說明，其持有偽
    造之新臺幣千元券一張，自不得依刑法第二百條宣告沒收，併此敘明。
五、據上論斷，應依刑事訴訟法第三百零一條第一項，判決如主文。
本案經檢察官林良蓉到庭執行職務
中    華    民    國      九十二      年    八      月    十    三      日
                      臺灣桃園地方法院刑事第二庭
                          法  官  沈 士 亮
右正本證明與原本無異。
如不服本判決，應於判決送達後十日內向本院提出上訴狀( 應附繕本 )，上訴於
臺灣高等法院。
                          書記官  邱 志 堅
中    華    民    國      九十二      年    八      月    十    三      日


司法院資訊處製作；財團法人民間司法改革基金會備份。
